臺灣高等法院刑事判決
109年度上訴字第459號
上  訴  人  
即  被  告  蘇育萱


選任辯護人  王淑琍律師(法扶律師)
上  訴  人  
即  被  告  梁秉智



選任辯護人  陳學驊律師(法扶律師)
上  訴  人  
即  被  告  黃雅惠



選任辯護人  柯林宏律師(法扶律師)
上列上訴人等因違反毒品危害防制條例等案件，不服臺灣基隆地
方法院108年度訴字第317號，中華民國109年10月29日第一審判
決（起訴案號：臺灣基隆地方檢察署108年度偵字第1782、2394
號，移送併辦案號：臺灣基隆地方檢察署108年度偵字第2625、2
626、2627、2780號），提起上訴，本院判決如下：
    主  文
上訴駁回。               
    事實及理由
一、經本院審理結果，認第一審以上訴人即被告蘇育萱犯如原判
    決附表一、二、三各編號「罪名、應處刑罰及沒收」欄所示
    之罪、上訴人即被告梁秉智犯如原判決附表二、四、五各編
    號「罪名、應處刑罰及沒收」欄所示之罪、上訴人即被告黃
    雅惠犯如原判決附表三「罪名、應處刑罰及沒收」欄所示之
    罪，於各依刑法第47條第1項累犯規定加重其刑（死刑、無
    期徒刑部分不加重），再就蘇育萱、黃雅惠所犯各罪、梁秉
    智所犯附表二編號1、附表四所示之罪依（修正前）毒品危
    害防制條例第17條第2項規定減輕其刑，次就蘇育萱、梁秉
    智、黃雅惠（以下除各稱其名外，稱被告3人）所犯各罪均
    依刑法第59條規定（遞）減輕其刑後，各處上開各編號「罪
    名、應處刑罰及沒收」欄所示之刑，蘇育萱、梁秉智部分並
    各定應執行刑為有期徒刑12年6月、16年，復就未扣案之各
    次犯罪所得於實際分受之被告罪刑項下、未扣案之犯罪所用
    之行動電話分別依刑法第38條之1第1項前段、第3項、毒品
    危害防制條例第19條等宣告沒收及追徵。核原審認事用法及
    量刑除以下補充、更正外，均無不當，應予維持，並引用第
    一審判決書記載之事實、證據及理由（如附件）。另補充、
    更正：
　㈠原判決第3頁之事實五、第27頁之附表五所記載「海洛因1小
    包」應補充為「海洛因1小包『（未達淨重5公克）』」。　
　㈡原判決第6頁第22行「甲基安非他命」應為「海洛因」之誤載
    ，應予更正。
　㈢按刑法第2條第1項規定：「行為後法律有變更者，適用行為
    時之法律。但行為後之法律有利於行為人者，適用最有利於
    行為人之法律」，係規範行為後法律變更所生新舊法比較適
    用之準據法，為「從舊從輕」之比較；比較時應就與罪刑有
    關之共犯、未遂犯、想像競合犯、牽連犯、連續犯、結合犯
    ，以及累犯加重、自首減輕暨其他法定加減原因（如身分加
    減）與加減例等一切情形，綜其全部罪刑之結果而為比較，
    最高法院107年度台上字第3758號判決意旨同此。本件被告3
    人行為後，毒品危害防制條例第4條第1項、第17條第2項之
    規定業經修正（本案另適用之同條例第8條第1項、第19條第
    1項均未修正），並經總統於民國109年1月15日修正公布，
    於同年7月15日施行。茲就新舊法之比較適用說明如下：
　⒈修正前毒品危害防制條例第4條第1項規定：「製造、運輸、
    販賣第一級毒品者，處死刑或無期徒刑；處無期徒刑者，得
    併科新臺幣2千萬元以下罰金。」修正後規定：「製造、運
    輸、販賣第一級毒品者，處死刑或無期徒刑；處無期徒刑者
    ，得併科新臺幣3千萬元以下罰金。」修正後條文將法定罰
    金刑上限提高，對被告3人並無較有利。
　⒉修正前毒品危害防制條例第17條第2項規定：「犯第4條至第8
    條之罪於偵查及審判中均自白者，減輕其刑。」修正後規定
    ：「犯第4條至第8條之罪於偵查及歷次審判中均自白者，減
    輕其刑。」依修正後法條之文義，參酌修正理由記載：原所
    稱「審判中」究指被告僅須於審判中曾有一次自白犯罪即應
    適用減刑規定，抑或須於歷次審判中均自白犯罪者始符合之
    ，解釋上易生爭議，考量原立法之目的，係在使前述毒品案
    件之刑事訴訟程序儘早確定，當以被告於歷次審判中均自白
    犯罪者，始足當之，故修正第2項，明定於偵查及歷次審判
    中均自白者，始減輕其刑等語，足見必須於歷次審判中均自
    白始得減輕。本件蘇育萱、黃雅惠所犯各罪、梁秉智所犯附
    表二編號1、附表四「罪名、應處刑罰及沒收」欄所示之罪
    等犯行，業據其等於偵查、原審及本院審理時均自白犯行，
    是依修正前、後之毒品危害防制條例第17條第2項規定，均
    有該條項減輕其刑之適用。亦即修正後之毒品危害防制條例
    第17條第2項規定對被告3人並無較有利之情形。
　⒊綜上比較之結果，以適用被告3人行為時即修正前之法律對被
    告3人最為有利，依上揭說明，就上開修正部分自應整體適
    用被告3人行為時即修正前之毒品危害防制條例，以為論處
    。　
二、被告上訴理由：
　㈠蘇育萱上訴意旨略以：被告已經向員警供出毒品來源廖青平
    、林淑滿，請依毒品危害防制條例第17條第1項規定減刑；
    被告所犯前案與本案犯行並無關連，且毒品本具成癮性，被
    告與購毒者之間僅係施用毒品者之間互通有無，原審依累犯
    規定加重處罰，輕重比例明顯失衡；被告坦承犯行，所為是
    在時間密接、反覆施行之情形下，請依集合犯論以一罪；如
    仍認應一罪一罰，亦請審酌科處較長之自由刑，將使無期徒
    刑與有期徒刑界線模糊，使受刑人毫無希望長期監禁，失去
    刑罰教化之意義，而於定應執行刑時參酌連續犯、集合犯之
    概念從輕量刑等語。
　㈡梁秉智上訴意旨略以：被告就原判決附表二編號2、3、附表
    五所示之罪於警詢、偵查中已概括為認罪之陳述，偵查中辯
    護人也表達承認，此部分亦應有毒品危害防制條例第17條第
    2項減刑之適用；被告前並無販賣毒品之前科，請審酌司法
    院釋字第775號解釋意旨；被告於本案犯行中所涉交易事項
    少、所獲金額也少，原審定應執行刑16年，實屬過重等語。
　㈢黃雅惠上訴意旨略以：被告雖有幫蘇育萱將毒品從住處拿到
    樓下交給購毒者謝宗翰，並收取價金新臺幣（下同）1,000
    元，但轉身就投入蘇育萱家的信箱，客觀上看來，在構成要
    件上已經完成販賣毒品之行為，但被告實際上只是蘇育萱手
    足的延伸，實際上對於毒品價金、販賣數量等均無與購毒者
    聯繫而有涉入，只是好意施惠的行為，與共同販毒而利益均
    霑的情形是不同的，應有空間適用幫助犯；且被告前案也無
    販毒之記錄，雖構成累犯，但應無特別惡性，原審依累犯規
    定加重其刑，亦有不當，請求從輕量刑等語。
三、本院查：
　㈠原判決依憑被告3人之自白、證人即購毒者許恒耀、謝宗翰之
    證述、證人即收受梁秉智轉讓海洛因之黃雅惠之證述、通訊
    監察書、通訊監察譯文等證據，認定蘇育萱如原判決附表一
    、二、三各編號共15次販賣第一級毒品、梁秉智如原判決附
    表二、四、五各編號共4次販賣第一級毒品、1次轉讓第一級
    毒品、黃雅惠如原判決附表三1次販賣第一級毒品等犯行，
    已詳敘所憑之證據與認定之理由，並無任何憑空推論之情事
    ，亦與經驗法則、論理法則無違。　　　　
　㈡黃雅惠與蘇育萱共同犯販賣第一級毒品部分（原判決附表三
    ）：
　⒈按現行刑法關於正犯、從犯之區別，係以其主觀之犯意及客
    觀之犯行為標準，凡以自己犯罪之意思而參與犯罪，無論其
    所參與者是否係犯罪構成要件之行為，皆為正犯；縱以幫助
    他人犯罪之意思而參與犯罪，若所參與者，係犯罪構成要件
    「以內」之行為，亦為正犯；必以幫助他人犯罪之意思而參
    與犯罪，而所參與者又為犯罪構成要件「以外」之行為，始
    為從犯。故共同實施犯罪行為之人，在合同意思範圍以內，
    各自分擔犯罪行為之一部，相互利用他人之行為，以達其犯
    罪之目的者，即應對於全部所發生之結果，共同負責。又毒
    品危害防制條例所謂販賣行為，係指以營利為目的，有償將
    毒品販入或賣出，參與事前買賣之磋商行為，屬販賣構成要
    件行為，固勿論矣，即參與交付買賣標的物，及收取價金之
    行為，揆之民法第348、367條關於出賣人、買受人義務之規
    定，亦屬販賣構成要件之行為；是就販賣毒品而言，舉凡看
    貨、議價、洽定交易時地、收款、交貨等作為，皆屬販賣毒
    品購成要件事實之部分行為，如行為人主觀上明知他人從事
    販賣毒品之行為，客觀上為他人分擔上開行為，無論是否基
    於幫助販賣之意思，自應負共同販賣毒品之罪責，最高法院
    108年台上字第1394號、107年度台上字第4666號判決意旨分
    別同此。黃雅惠本次販賣第一級毒品海洛因之犯行，除如原
    判決附表三「本案證據」欄所示謝宗翰、證人即同案被告蘇
    育萱之證述，及相關通訊監察譯文及通訊監察書可為其於偵
    查及原審審理中自白之補強，而互為佐證外，亦經其於本院
    審理中確認其所參與分擔之行為為交付毒品、收取價金無訛
    （見本院卷一第226至227頁），復經蘇育萱於本院審理中證
    述在卷（見本院卷一第427至433頁），揆諸前開說明，黃雅
    惠依蘇育萱指示交付海洛因予謝宗翰，並收取價金，所為自
    屬販賣構成要件之行為，而與蘇育萱為共同正犯。
　⒉毒品危害防制條例第4條規定之販賣毒品罪，係以行為人意圖
    營利而為販入或賣出毒品，為其要件；與販賣規模、動機無
    涉；至於其實際上是否因而獲利，以及所獲之利益究竟是來
    自價差、量差或品質異差，均非所問。蘇育萱供稱購買大量
    海洛因，價格會比較便宜，賣海洛因的錢就用來做下次買海
    洛因的本錢等語（見原審卷一第73至74頁），是其顯有以此
    大批購入、分裝賣出而從中賺取利益，有營利之意圖。蘇育
    萱復證以：沒有分錢給黃雅惠，有分毒品給她等語（見本院
    卷一第427至433頁），核與黃雅惠於原審審理中供述：蘇育
    萱算是我毒品上游，有時候會請我一情相符（見原審卷一第
    71頁），是除蘇育萱就所犯販賣第一級毒品有營利之意圖以
    外，黃雅惠亦有由與蘇育萱共同販賣海洛因犯行而從中獲取
    施用毒品之利益，應可認定。
　⒊從而，黃雅惠於客觀上參與交付毒品、收取價金之構成要件
    行為，主觀上亦有營利之意圖，均可認定。黃雅惠上訴辯稱
    僅係蘇育萱手足之延伸，應可認為僅係幫助犯云云，顯非可
    採。至辯護人指蘇育萱於本院審理中所為證述因時間經過許
    久，部分細節已經不清楚，不能作為不利於黃雅惠之認定等
    語，然蘇育萱就此次販賣海洛因犯行，雖於詰問之初就確切
    之時日有記憶不清之情，惟經提示先前陳述後均確認無訛，
    而就販賣海洛因予謝宗翰此次犯行有關黃雅惠所參與之行為
    ，與謝宗翰證述、黃雅惠自白之情均相符合，且所述有分毒
    品予黃雅惠施用乙節，亦與黃雅惠先前陳述一致，如上所述
    ，至就交易地點有後述記憶錯誤而不可採信之情，尚不影響
    蘇育萱證詞之可信，辯護人前揭辯護意旨，亦無足採信。
　⒋蘇育萱雖證稱交易地點應係南榮路住處，而非廖青平所提供
    之百七街處所，因為其係12月2日才搬去百七街等語（見本
    院卷一第432頁），然謝宗翰、黃雅惠於偵查中為一致之證
    （供）述，均稱交易地點是蘇育萱百七街5之4號住處樓下，
    由黃雅惠拿海洛因給謝宗翰，並收取價金1,000元等情（見
    偵1782卷二第39、299至301頁），是應認此次交易地點為蘇
    育萱位於基隆市○○區○○街0○0號5樓住處外，併予說明。　　
　㈢關於蘇育萱所犯各罪並無集合犯應論以一罪之說明：
　　刑法上之集合犯，係指立法者所制定之犯罪構成要件中，本
    就預定有數個同種類之行為將反覆實行，而將此等多數犯罪
    行為，包括規定為一罪之情形。從而，同種類之數個犯罪行
    為，縱有反覆實行之情形，倘法律未將之規定為包括之一罪
    ，即不能以集合犯之包括一罪論擬。查毒品危害防制條例第
    4條所定販賣毒品罪之構成要件內容，並無立法者本即預定
    此等犯罪有反覆實行之性質，而將反覆實行多次販賣毒品行
    為，規定為包括一罪之情形，自非屬集合犯。蘇育萱所為如
    原判決附表一、二、三所示各次販賣行為，有時間之差異，
    且都是一手交錢、一手交貨即完成交易，各次販賣行為具有
    獨立性，顯與集合犯之要件不合。原判決就蘇育萱所犯販賣
    第一級毒品之各次犯行，論以數罪，並無違誤。辯護人為蘇
    育萱辯護以應論以集合犯之一罪乙節，無足採信。
　㈣關於依刑法第47條第1項累犯規定加重之說明：
　　蘇育萱、梁秉智、黃雅惠分別有如原判決第8頁四之㈠⒈所述
    前案記錄，蘇育萱於103年8月9日、106年2月25日執行完畢
    ，梁秉智於105年2月15日執行完畢，黃雅惠於105年12月29
    日假釋，假釋期間付保護管束，106年9月25日假釋期滿未經
    撤銷，有其等之本院前案紀錄表可稽，黃雅惠未執行之刑以
    已執行論而於106年9月25日執行完畢，被告3人均於5年以內
    故意再犯本案有期徒刑以上之各罪，均為累犯。又參照司法
    院釋字第775號解釋意旨，法院應區分行為人所犯情節，裁
    量是否依刑法第47條第1項累犯規定加重其刑，以避免因一
    律適用累犯加重規定，致生行為人所受刑罰超過其所應負擔
    之罪責，其人身自由因此遭受過苛之侵害，而不符憲法罪刑
    相當原則。而查，被告3人所犯前案施用毒品犯行部分雖與
    本案各罪之販賣、轉讓行為有異，然其等於短期間內多次違
    反經查獲，犯罪態樣更從自己施用進而各為本案之販賣、轉
    讓行為，可徵其等對於刑罰反應力甚為薄弱，猶有矯正之必
    要性，並參酌毒品危害防制條例基於防制毒品氾濫、維護國
    民身心健康等重要公共法益，認原審就本案各罪除法定刑為
    死刑、無期徒刑部分依法不得加重外均適用刑法第47條累犯
    加重之規定，並無罪刑不相當之情事。況被告3人所犯販賣
    第一級毒品部分法定本刑為死刑、無期徒刑，依刑法第64條
    第1項、第65條第1項規定不得加重，此亦經原判決理由中說
    明（參原判決第9頁四之㈠⒉第18至19行），從而原判決就被
    告3人所犯販賣第一級毒品各罪雖適用刑法第47條第1項規定
    加重其刑，亦僅於法定刑之併科罰金刑部分，且與如各附表
    各編號所示最後宣告刑為有期徒刑（並未宣告併科罰金）無
    涉。被告3人均指其等並無特別惡性，原審依累犯之規定加
    重其刑顯屬過重，有違罪責相當原則云云，均無可採。
　㈤蘇育萱所犯各罪並無毒品危害防制條例第17條第1項減刑之適
    用：
　⒈毒品危害防制條例第17條第1項規定（本項未修正）：「犯第
    4條至第8條、第10條或第11條之罪，供出毒品來源，因而查
    獲其他正犯或共犯者，減輕或免除其刑。」旨在鼓勵毒品下
    游者具體供出其上游供應人，俾進一步擴大查緝績效，揪出
    其他正犯或共犯，以確實防制毒品泛濫或更為擴散。又法院
    非屬偵查犯罪機關，事實審法院既於言詞辯論終結前，調查
    被告之供出行為是否已循線破獲，而符合減輕或免除其刑之
    規定，以資審認，即難指為違法。所謂「供出毒品來源，因
    而查獲」，係指被告翔實供出毒品來源之具體事證，因而使
    有偵查（或調查）犯罪職權之公務員知悉而對之發動偵查（
    或調查），並因而查獲者而言，最高法院108年度台上字第3
    074、1361號判決意旨分別同此見解。
　⒉蘇育萱前於警詢、偵查及原審中就其毒品來源均未提供相關
    年籍資料以供檢警機關調查，而未查獲，有基隆市警察局第
    二分局108年6月20日基警二分偵字第0000000000號函、108
    年9月20日基警二分偵字第0000000000號函可稽（見原審卷
    一第344-1至348頁、原審卷二第37頁）。上訴後，經本院依
    其所述出生年份、姓名查得之戶役政資料指認其毒品來源為
    綽號「細漢」之廖青平，然蘇育萱就其等彼此間交易細節無
    從詳述亦未能提出相關資料供參，並稱廖青平與本案無關，
    廖青平提供之毒品都是其自己施用，沒有拿去賣云云（見本
    院卷一第293至294頁），之後又具狀改稱其多次向廖青平購
    買海洛因而聲請傳喚該人到庭作證（見本院卷一第376至377
    頁），前後就廖青平所提供之毒品究係僅供自己施用，或與
    本案各次販賣犯行有關等供述已有不一。而證人廖青平經本
    院傳喚、拘提均未到庭；且經本院依蘇育萱供述函請本案查
    獲機關基隆市警察局第二分局調查結果，最終仍覆稱經該分
    局以蘇育萱供述向法院聲請搜索票已遭駁回，未因此查獲廖
    青平等情，分別有該分局109年5月11日基警二分偵字第0000
    000000號函、本院109年6月1日、109年7月24日公務電話查
    詢紀錄表可稽（見本院卷一第456、460頁、本院卷二第3頁
    【本院再以109年6月23日院彥刑恭109上訴459字第00000000
    00號函送蘇育萱相關筆錄供承辦員警憑以調查後所覆】）。
　⒊蘇育萱又辯稱梁秉智、黃雅惠知悉其毒品來源為廖青平云云
    。然梁秉智經本院以證人身分傳喚、拘提均未到庭；黃雅惠
    則證以：蘇育萱說毒品是跟「阿俊」買的，只見過他1、2次
    ，有時候蘇育萱會開車載我去阿俊樓下，在樓下等他，但我
    不知道他住在哪裡、哪一區，不知道他與蘇育萱的關係為何
    ，我沒有親眼見過蘇育萱與阿俊交易毒品，蘇育萱也沒有說
    是什麼時候、用多少錢跟阿俊買多少量的毒品，蘇育萱是在
    我去打掃時，跟我聊天時說到的等詞（見本院卷一第500至5
    04頁），顯然黃雅惠知悉蘇育萱毒品來源均為聽聞而來，並
    未親自見聞。且如蘇育萱所供：其與黃雅惠是很好的朋友關
    係；其幫廖青平女友帶小孩，從5歲就開始帶，有他們家鑰
    匙可以自由進出，是107年12月之後與廖青平住在同處等情
    （見本院卷一第293至294、431至432頁），顯然蘇育萱與黃
    雅惠、廖青平均為相當親密、友好的情誼，甚至曾經與廖青
    平同住，是若蘇育萱曾告知黃雅惠其毒品來源即為與其同住
    之廖青平，則黃雅惠怎可能就此節毫無所悉。足徵黃雅惠所
    述均無從佐證蘇育萱指訴其毒品來源即為廖青平乙節。　
　⒋是蘇育萱就其與廖青平間毒品交易、往來過程，前後供述不
    一，亦無其他證據可資佐證，且迄本院辯論終結前，亦仍未
    經警查獲蘇育萱所指毒品來源，自無從依上開規定減輕或免
    除其刑。
　⒌至蘇育萱遲至本院最後審理時方又指其前因調查毒品來源而
    經警借詢時有向員警供出廖青平之女友林淑滿亦為廖青平販
    賣毒品之共犯云云（見本院卷二第41至42頁），然依其所指
    ，林淑滿部分實與廖青平部分為共通之證據資料，而無從認
    定有因其供述而經警查獲毒品來源林淑滿之情（此亦經本院
    向承辦員警確認在卷，參本院卷二第77頁公務電話查詢紀錄
    表，是無據此為再開辯論以進行調查之必要），亦附此說明
    。
　㈥梁秉智所犯如原判決附表二編號2、3、附表五所示之罪，並
    無修正前毒品危害防制條例第17條第2項減刑之適用：
　⒈按毒品危害防制條例第17條第2項規定：「犯第4條至第8條之
    罪於偵查及審判中均自白者，減輕其刑。」之立法目的係為
    鼓勵犯罪行為人早日悔過自新，並期節約司法資源、以利毒
    品查緝，俾收防制毒品危害、使案件儘速確定之效而設，被
    告須於偵查及審判中皆行自白，始有上開規定之適用，倘被
    告未曾於偵查中自白，嗣縱於第一審及第二審審判中均自白
    犯行，亦無該條項之適用。而此所謂「自白」，係指對自己
    之犯罪事實全部或主要部分為肯定供述之意。亦即自白內容
    ，應有基本犯罪構成要件，於販毒之場合應包含毒品金額、
    種類、交易時間、地點等，足以令人辨識其所指為何，否則
    若係籠統概括稱：有販賣毒品等語，難認有自白效力。於毒
    品案件而言，販賣毒品與無償轉讓、合資購買、幫助他人施
    用毒品或與他人共同持有毒品，係分屬不同之犯罪事實，倘
    僅承認無償轉讓或未肯定供述毒品對價之收取，自難認已就
    販賣毒品之事實為自白，要無前揭減輕其刑規定之適用。且
    行為人有無營利之意圖，乃販賣毒品與轉讓毒品、為他人購
    買毒品而幫助施用毒品等犯罪之主要分野，亦為各該犯罪異
    其刑罰輕重之評價原因，屬販賣毒品犯罪之重要構成要件事
    實，如就販賣毒品犯罪之營利意圖一節，既未作供認，即難
    謂已就販賣毒品之犯罪行為有所自白。於毒品案件言，販賣
    毒品與無償轉讓、合資購買、幫助他人施用毒品或與他人共
    同持有毒品，係屬不同之犯罪事實，行為人有無營利之意圖
    ，乃毒品之販賣、轉讓、為他人購買毒品而幫助施用毒品等
    犯罪類型之主要區別，亦為各該犯罪異其刑罰輕重之評價原
    因，屬販賣毒品犯罪之重要構成要件事實，行為人如就販賣
    毒品犯罪之營利意圖未作供認，或僅承認無償轉讓，或未肯
    定供述毒品對價之收取，均難認已就販賣毒品之事實為自白
    ，要無前揭減輕其刑規定之適用，最高法院108年度台上字
    第1116號、109年度台上字第1877號判決意旨分別同此。
　⒉附表二編號2、3部分：
　⑴梁秉智108年3月13日於警詢最末雖稱「（問：你是否有與蘇
    育萱共同販賣毒品？）有。販賣海洛因及安非他命毒品」等
    語（見偵1728卷一第242頁），然其同次警詢曾經警逐一提
    示與他人通訊監察譯文而令梁秉智說明，其中雖無原判決附
    表二編號2、3之譯文，然梁秉智就各次譯文或稱係毒品交易
    內容，或稱並未交付毒品，或稱並未前往約定地點（見偵17
    82卷一第228至243頁），依其就各次譯文逐一所為之說明，
    並無因記憶不清而回答不確定、未能肯認之情，難認其有就
    所有相關譯文均為認罪之意思。
　⑵梁秉智108年3月13日偵查中，亦未曾經檢察官訊問上開各次
    販賣犯行（見偵1782卷一第250至252頁），自亦無從認有自
    白之情。　
　⑶梁秉智108年5月1日偵查中之陳述：
　①檢察官就上開各次譯文訊問時，梁秉智分別就附表二編號3部
    分稱「我有接過謝宗翰的電話，但不認識他的人。（問：此
    次有無在○○車站拿海洛因給謝宗翰收他1,000元？）沒有」
    ，另就附表二編號2部分則稱「這次我沒印象」，參以其同
    次經檢察官訊問附表二編號1、附表四所示各次通訊監察譯
    文及犯行時分別供稱「這2通是我說的，他（許恒耀）打來
    要拿海洛因，我就過去七堵○○加油站…如果我有過去就有賣
    他海洛因」、「他（許恒耀）應該要找蘇育萱拿海洛因。（
    問：許恒耀證稱此次與你聯絡後在臺北市內湖便利商店給他
    ？）是」（見偵1782卷二第321至323頁），顯見梁秉智就各
    次通訊監察譯文是否為販賣海洛因、有無見面、有無完成交
    易，均分別為不同之說明，顯係依其認知陳述認罪與否及其
    辯解。
　②辯護人雖以梁秉智最後有稱「我都認了」，偵查中之辯護人
    亦表達承認之意而指梁秉智有為概括坦承檢察官偵查中之犯
    行等語（見本院卷二第55至56頁），然梁秉智與偵查中所委
    任之辯護人於該次分別係陳述「希望檢察官這次可以起訴輕
    一點，因為我都認了嘛，有我的部分我都認了」、「其餘的
    部分，被告也都承認，但是是否為販毒的共同正犯，還是幫
    助犯，請斟酌，當然我們認為應該是幫助，並沒有所謂的獲
    利」，梁秉智隨後又供稱「我再補充一點，因為從頭到尾東
    西都不是我的」等語，有本院109年4月23日勘驗筆錄可憑（
    見本院卷一第395至396頁），尤可見梁秉智係在強調「『有
    我的部分』我都認了」、「因為從頭到尾東西都不是我的」
    ，核與其同次偵查中就各次譯文、犯行所為如①之不同說明
    相同，並未翻異先前之供述而改為全部自白認罪之真意。
　⑷綜觀梁秉智上開陳述，其警詢、偵查中顯係針對各次通訊監
    察譯文做不同之說明，並無就譯文所顯示之聯繫情形全部承
    認犯行之意，至每次陳述最後所承認有販賣毒品、「有我的
    都有承認」，只是在強調其原來供述有交易完成部分而祈求
    檢察官從輕酌處，核無辯護人所指概括承認犯行之意。是辯
    護人指梁秉智於警詢最後有坦承與蘇育萱共同販賣毒品即代
    表為概括承認，之所以於各次譯文有回答沒有印象，僅係記
    憶錯誤；上開偵查中所述即係就全部犯行自白云云（見本院
    卷一第226頁、本院卷二第55至56頁），非但不符合一般人
    使用語言文字之習慣，而有違經驗法則，且亦與梁秉智經提
    示有關附表二編號2、3所示譯文後仍未坦承犯行之反應迥不
    相侔，殊無足取。
　⒊附表五部分：
　　梁秉智於108年3月13日警詢中供述有販賣海洛因予黃雅惠，
    嗣於108年5月1日偵查中，經檢察官提示警詢中之陳述則供
    陳係與黃雅惠合資購買，並於辯護人為其辯護稱：黃雅惠部
    分應為「合資共謀」，因為藥頭也有到場等語後，再次供述
    而強調「因為從頭到尾東西都不是我的」等語（見偵1782卷
    二第323頁），並有本院109年4月23日勘驗筆錄可憑（見本
    院卷一第395至396頁），顯然梁秉智與其偵查中之辯護人就
    此次犯行所欲說明者均係梁秉智與黃雅惠僅係由梁秉智聯繫
    藥頭到場而2人共同購買，並無承認無償轉讓之客觀構成要
    件事實與主觀上意思。辯護人為梁秉智辯護以梁秉智業已坦
    承客觀犯罪事實，至究係合資購買或無償轉讓僅係法律評價
    之問題等語，尚非可採。
　⒋從而，梁秉智上訴主張就附表二編號2、3、附表五等各次犯
    行均有修正前毒品危害防制條例第17條第2項偵審自白減刑
    規定之適用，並無理由。
　㈦黃雅惠之量刑部分：　　
　　刑事審判旨在實現刑罰權之分配的正義，故法院對有罪被告
    之科刑，應符合罪刑相當之原則，使輕重得宜，罰當其罪，
    以契合社會之法律感情，此所以刑法第57條明定科刑時應審
    酌一切情狀，尤應注意該條所列10款事項以為科刑輕重之標
    準，俾使法院就個案之量刑，能斟酌至當。而量刑輕重係屬
    事實審法院得依職權自由裁量之事項，苟已斟酌刑法第57條
    各款所列情狀而未逾越法定刑度，不得遽指為違法，有最高
    法院72年度台上字第6696號判決先例可資參照。本件原判決
    關於黃雅惠之科刑部分，已審酌刑法第57條各款所列情狀，
    考量其始終坦承犯行，犯罪之動機、次數、分工情形及智識
    程度、家庭經濟狀況等一切情狀（參原判決第13至14頁論罪
    科刑五所載），依刑法第47條第1項之規定就法定刑併科罰
    金部分加重其刑後，再依毒品危害防制條例第17條第2項、
    刑法第59條等規定遞減輕其刑，於法定刑度之內，予以量定
    ，所量處有期徒刑7年6月已係依上開規定加重遞減輕後處斷
    刑之最低刑度，黃雅惠再請求從輕量刑，顯無可採。
　㈧關於定應執行刑（蘇育萱、梁秉智）：　
　　再按刑法第51條明定數罪併罰之方法，就宣告多數有期徒刑
    者，於該條第5 款所定界限內，其衡酌之裁量因子為何，法
    無明文。惟依其制度目的，應綜合評價各罪類型、關係、法
    益侵害之綜合效果，考量犯罪人個人特質，認應對之具體實
    現多少刑度，即足達到矯治教化之必要程度，並符罪責相當
    原則，以緩和宣告刑可能存在之不必要嚴苛。此裁量權之行
    使，屬實體法上賦予法院依個案裁量之職權，如所為裁量未
    逾法定刑範圍，且無違背制度目的、公平正義或濫用裁量權
    情形，即無違法可言。查原審判決在蘇育萱各宣告刑中之最
    長期有期徒刑7年10月以上，法定應執行刑最長有期徒刑30
    年以下（蘇育萱各刑之合併刑期為有期徒刑116年2月），在
    梁秉智各宣告刑中之最長期有期徒刑15年以上，法定應執行
    刑最長有期徒刑30年以下（梁秉智各刑之合併刑期為有期徒
    刑46年1月），據此各定其等之應執行之刑為有期徒刑12年6
    月、16年，並未逾越法律外部界限，且減幅已為各合併刑期
    之89.24％、65.28％，且審酌蘇育萱所犯15罪，販賣毒品時間
    跨107年9月至108年1月，交易對象為2人；而梁秉智所犯4罪
    （販賣第一級毒品）、1罪（轉讓第一級毒品），販賣毒品
    時間均為107年10月間，與轉讓禁藥之犯罪時間108年3月亦
    有相當間隔，交易、轉讓對象為3人等被告所犯數罪之罪質
    差異、非難程度及反應出之人格特性，並權衡審酌其等行為
    責任與整體刑法目的及相關刑事政策等因素，認原審所為刑
    之量定，核屬法院裁量職權之適法行使，與法並無不合。且
    數罪併罰之定應執行之刑，係出於刑罰經濟與責罰相當之考
    量，並非予以犯罪行為人或受刑人不當之利益，是蘇育萱、
    梁秉智上訴意旨指原判決定應執行刑過重云云，亦顯非可採
    。
　㈨末查，所謂「責任共同原則」，乃因行為人就共同犯行存有
    相互利用及補充關係，且與行為結果具因果支配關連，必須
    同負其責，而對行為人論處共同正犯之「罪責」而言。至於
    供犯罪所用或預備之犯罪工具沒收，因刑事沒收新制業將犯
    罪工具之沒收，定性為刑罰或保安處分以外之獨立法律效果
    ，並非從刑，是對於共同行為人沒收犯罪工具，並無責任共
    同原則之適用，自屬當然。是共同犯罪行為人若同時起訴，
    只需分別對各行為人宣告沒收、追徵其所有之犯罪工具，即
    足達預防、遏止犯罪及禁止犯罪行為人財產權濫用之立法目
    的，無庸對同案其他共同正犯併諭知沒收、追徵非其所有之
    犯罪工具，最高法院108年度台上字第3573號判決意旨同此
    。是原判決就未扣案蘇育萱所有供其犯罪所用之行動電話1
    支雖僅於蘇育萱罪刑項下宣告沒收，然此沒收之宣告應已足
    達預防、遏止犯罪及禁止犯罪行為人財產權濫用之立法目的
    ，則原判決未另於同案共犯之梁秉智、黃雅惠所犯罪刑項下
    宣告沒收，尚難認有何不當，亦附此說明。
　㈩綜上所述，被告3人各執前詞上訴指摘原判決量刑過重，請求
    從輕量刑，黃雅惠並上訴指其所為應僅構成幫助犯，均為無
    理由，均應予駁回。至原審雖未及比較毒品危害防制條例第
    4條第1項、第17條第2項修正前、後之規定，惟結論並無二
    致，適用法律並無違誤，爰不予撤銷，亦附此敘明。
四、梁秉智經合法傳喚，無正當理由未於本院審理期日到庭，有
    個人基本資料查詢結果、本院出入監簡列表、本院前案案件
    異動查證作業、本院公示送達公告及臺北市內湖區公所函覆
    揭示公示送達公告函文等在卷足憑，爰不待其陳述逕行判決
    。
據上論斷，應依刑事訴訟法第373條、第368條、第371條，判決
如主文。
本案經臺灣基隆地方檢察署檢察官江柏青提起公訴及移送併辦，
臺灣高等檢察署檢察官黃士元到庭執行職務。
中　　華　　民　　國　　109 　年　　8 　　月　　11　　日
                  刑事第十四庭  審判長法　官  黃斯偉
                                      法　官  紀凱峰
                                      法　官  黎惠萍
以上正本證明與原本無異。
如不服本判決，應於收受送達後20日內向本院提出上訴書狀，其
未敘述上訴之理由者並得於提起上訴後20日內向本院補提理由書
（均須按他造當事人之人數附繕本）「切勿逕送上級法院」。
                                      書記官  李格瑤
中　　華　　民　　國　　109 　年　　8 　　月　　12　　日
附錄：本案論罪科刑法條全文
修正前毒品危害防制條例第4條
製造、運輸、販賣第一級毒品者，處死刑或無期徒刑；處無期徒
刑者，得併科新臺幣二千萬元以下罰金。
製造、運輸、販賣第二級毒品者，處無期徒刑或七年以上有期徒
刑，得併科新臺幣一千萬元以下罰金。
製造、運輸、販賣第三級毒品者，處七年以上有期徒刑，得併科
新臺幣七百萬元以下罰金。
製造、運輸、販賣第四級毒品者，處五年以上十二年以下有期徒
刑，得併科新臺幣三百萬元以下罰金。
製造、運輸、販賣專供製造或施用毒品之器具者，處一年以上七
年以下有期徒刑，得併科新臺幣一百萬元以下罰金。
前五項之未遂犯罰之。
毒品危害防制條例第8條
轉讓第一級毒品者，處一年以上七年以下有期徒刑，得併科新臺
幣一百萬元以下罰金。
轉讓第二級毒品者，處六月以上五年以下有期徒刑，得併科新臺
幣七十萬元以下罰金。
轉讓第三級毒品者，處三年以下有期徒刑，得併科新臺幣三十萬
元以下罰金。
轉讓第四級毒品者，處一年以下有期徒刑，得併科新臺幣十萬元
以下罰金。
前四項之未遂犯罰之。
轉讓毒品達一定數量者，加重其刑至二分之一，其標準由行政院
定之。